臺灣新北地方法院民事判決
111年度訴字第1154號
原      告  陳素珠  
訴訟代理人  李原鋒  
被      告  鄭俊廷  
            陳俊志  
共      同
訴訟代理人  方南山律師
複代理  人  王羽潔律師

上列當事人間請求侵權行為損害賠償事件，經本院於民國111年9
月29日言詞辯論終結，判決如下：
    主  文
原告之訴駁回。
訴訟費用由原告負擔。
    事實及理由
一、原告主張：
　㈠被告鄭俊廷所有，由被告陳俊志管理門牌號碼「新北市○○區○
    ○街00號」建物（下稱59號建物）於民國109年10月29日因管
    理不當失火延燒，致隔樓原告所有門牌號碼「新北市○○區○○
    街00號1至4樓」建物（下稱61號建物）1、4樓半毀及2、3樓
    全毀，爰本於共同侵權行為法律關係請求被告連帶賠償原告
    因本件火災事故所受損害新臺幣（下同）200萬元（包含：⑴
    61號建物修繕費用170萬8557元⑵61號建物修繕期間6個月，
    原告與家中成員李文瑞、李文桀合租中型套房，每月租金1
    萬5000元，家中成員李盈貞於南港承租獨立套房，每月租金
    8500元，合計原告因不能使用61號建物受有增加房租支出14
    萬1000元損害。⑶61號建物內物品毀損，受有新購冰箱2 萬9
    900元，新購洗衣機8900元，及其餘雜物價值約11萬1643元
    之損害。）。
　㈡依民法第191條第1項規定所謂所有人對於其所有物設置或保
    管有欠缺，是指設置之初即有欠缺其應有之品質或安全，或
    設置後之保管方法欠缺，且不以其本體之崩壞或脫落瑕疵為
    限，缺少應有之安全性，亦包括在內。即建築物內部之設備
    例如天花板、樓梯、水電配置管線設備，均屬建築物之一部
    。而民法第434條為減輕房客對於火災之義務特別規定房東
    需提出房客重大過失證明。原告對於卷附新北市政府消防局
    火災原因調查鑑定書（下稱被證1鑑定書）所載鑑定結果不
    爭執。但起火之原因既僅稱：59號1樓房屋承租人張百榮管
    領之二手冰箱溫控裝置主機板（電路板）「疑有」過熱或接
    觸不良起火所致，無法排除電氣因素引燃之可能性。自不足
    推被告就其所有59號建物之設置、保管並無欠缺。實則在系
    爭火災發生1個月前，屋主曾59號建物進行修繕，1樓房客曾
    提出要房東順便修繕天花板電線管路設備，後來房東有去隔
    壁詢問水電行，但被告認為費用太貴，故未更換。期間水電
    行業主也曾多次告知屋主，該處多年來未更換電線，電線多
    裸露在木質天花板底下採蜘蛛網狀隨意交錯，只求線路的接
    駁，無視電線管路的安全性，心存僥倖，終發生本件火災憾
    事。被證1鑑定報告指出，火災的主要處高溫燒融之痕跡。
    被告主張是承租人多年前購置二手家電，疑似冷凍設備上方
    主機板過熱，並有多處高溫繞融織品像，並以往上沿燒至天
    花板，導致火勢迅速蔓延至整間，甚至牽連2樓波及鄰居。
    被告一方面說繼承其父產業，即保留當時原有建築結構，一
    方面又主張有架設警報器、滅火器等，來作為建物設施軟硬
    體不足之警示，斷然將其風險交之於住客之運氣，原告等鄰
    居却要因被告省錢、省事、營收等私心，一併承受風險，出
    事後被告推稱其等非肇因，令人氣結。本件火災發生實係因
    59號建物電線管路設備欠缺安全性等所致，故應由被告對原
    告因本件火災所受損害負共同侵權行為連帶賠償之責。
　㈢併為聲明：被告應連帶給付原告200萬元。
二、被告抗辯：
　㈠對於被告鄭俊廷所有，由被告陳俊志管理59號建物於109年10
    月29日因失火延燒，致隔樓原告所有61號建物之1、4樓半毀
    及2、3樓全毀一事，被告不爭執。但系爭火災事故發生之原
    因依被證1鑑定書記載，係肇因於59號建物1樓之承租人張百
    榮所管領二手冰箱之溫控裝置主機板疑有過熱或接觸不良情
    形致冰箱上方、靠西側處附近處所起火所致。系爭59號1樓
    建物既已由張百榮所承租使用，倘有任何法規賦予使用人之
    義務，自應由張百榮負履行之責。另依臺灣新北地方檢察署
    110年度偵字第730號（下稱另案）起訴書及不起訴處分書記
    載，亦認是系爭59號1樓建物承租人張百榮對其所使用之電
    氣設備負有監督管理義務。其明知電氣設備應定期維修，如
    未定期檢修、維護，易因短路導電致生危險，竟疏未注意檢
    修其冰箱設備，於109年10月29日5時39分許，其冰箱設備之
    溫控裝置因發生過熱或接觸不良，產生高溫進而引燃附近木
    質天花板及上方室內配線等可燃物品，擴大延燒鄰近可燃物
    品，導致燒燬該案如附表所示之物品，致生公共危險；系59
    號1建建物於案發時為張百榮所使用，且上開冰箱為張百榮
    所購買且管領，則系爭59號建物及屋內冰箱於案發時既均未
    處於被告陳俊志之實力支配之下，足見被告陳俊志對本案火
    災之發生，並無預見或迴避可能性存在，無從課予其管理本
    案房屋及其內電器使用之客觀注意義務等情。足見被告2人
    並無注意義務之違反，無法認定有侵權行為之存在。
　㈡本件火災發生係由張百榮所自行購置僅放置但未固著於系爭5
    9號1樓建物之冰箱設備之溫控裝置因發生過熱或接觸不良，
    產生高溫進而引燃附近木質天花板及上方室內配線等可燃物
    品所致，非被告鄭俊廷所有系爭59號建物之設置或管理不當
    所致，被告鄭俊廷自無須依民法第191條第1項負起損害賠償
    責任。被告否認系爭59號建物屋內電線有配置不當情形存在
    ，退步言之，縱有電線配置不當情形，亦與本件火災之發生
    無相當因果關係。再關於原告主張之損害，被告均否認， 
    應由原告負舉證之責。     
　㈢併為答辯聲明：原告之訴駁回。
三、原告主張：被告陳俊志為系爭59號建物之出租人、被告鄭俊
    廷為系爭59號建物之所有人，其等竟對系爭59號建物內有電
    線裝設零亂之情不予更換，是其等對系爭火災事故發生自均
    具有過失，且依民法第191條第1項，應推定被告鄭俊廷對系
    爭59號建物之設置保管有欠缺。而民法第434條為減輕房客
    對於火災之義務特別規定房東需提出房客重大過失證明， 
    認被告不應將本件火災發生責任全部推給房客張百榮負擔，
     本件仍應由被告2人負共同侵權行為損害賠償之責等情，為
    被告所否認，並以前揭情詞置辯。經查：
　㈠按因故意或過失，不法侵害他人之權利者，負損害賠償責任
    ，民法第184條第1項前段定有明文。是侵權行為之成立，須
    行為人因故意過失不法侵害他人權利，亦即行為人須具備歸
    責性、違法性，並不法行為與損害間有相當因果關係，始能
    成立。次按違反保護他人之法律，致生損害於他人者，負賠
    償責任。但能證明其行為無過失者，不在此限，民法第184
    條第2項亦定有明文。復按建築物所有權人、使用人應維護
    建築物合法使用與其構造及設備安全，建築法第77條第1項
    定有明文，而建築物構造及設備之安全與否，除攸關該建築
    物所有權人及使用人之生命、身體、財產等安全及權利外，
    亦同樣影響相鄰建物及其使用者之安全及權利，該規定自屬
    民法第184條第2項所指保護他人之法律。另按土地上之建築
    物或其他工作物所致他人權利之損害，由工作物之所有人負
    賠償責任。但其對於設置或保管並無欠缺，或損害非因設置
    或保管有欠缺，或於防止損害之發生，已盡相當之注意者，
    不在此限，民法第191條第1項亦定有明文。復按民法第191
    條第1項所謂之土地上之工作物，係指以人工作成之設施，
    建築物係其例示。而建築物內部之設備如天花板、樓梯、水
    電配置管線設備等，屬建築物之成分者，固為建築物之一部
    ，應包括在內。惟插於建築物設置電源管線插座之電器電源
    線、延長電源線，通常用電人得隨時插拔，觀念上並非屬建
    築物之成分，如非經人工安裝固定使不易移動，應係單獨之
    動產，而非民法第191條第1項所稱之建築物之成分（最高法
    院95年度台上字第310號裁判意旨參照）。
　㈡觀諸被告提出被證1鑑定書記載：「…㈣起火原因研判…4.電器
    因素引燃可能性之研判：⑴據本局出動觀察紀錄記載，『…現
    場電源為開啟狀態，無漏電情形…』，另依系爭59號1樓承租
    人張百榮之談話筆錄供稱：『…冰箱等電器及總電源就沒有關
    閉…』顯示案發時該址營業區冰箱為通電使用情形。⑵於系爭5
    9號1樓營業區冰箱上方、西側處附近採集之電線（實心線）
    、溫控裝置主機板（證物1），經內政部消防署鑑驗、分析
    後，鑑定結果為：電線（實心線）熔痕A依巨觀及微觀特徵
    與導線受熱燒熔所造成之熱熔痕相同；溫控裝置主機板電路
    板B燒損情形嚴重，電路板上之電子零件多已剝落，已無明
    確跡證可供鑑別；惟起火處亦發現由溫控裝置主機板（電路
    板）向上擴展之初始火流，研判於案發時溫控裝置主機板（
    電路板）疑有過熱或接觸不良之情形發生，方造成該電路板
    嚴重燬損情形。⑶依系爭59號1樓承租人張百榮之談話筆錄供
    稱『…冰箱大概5年前開門時向三重區環河南路（長興冷凍中
    古冰箱）那裡買的二手冰箱，廠牌、型號我不知道…大概2年
    前有維修過，是因為冰箱溫度一直上升而不冷而維修，那時
    候是換冰箱上控制溫度的機板，那時候也是找三重區環河南
    路賣我的廠商，他是跟我說是因為控制溫度的機板有問題所
    以要換…』，上述陳述顯示該址營業區冰箱之溫控裝置有因故
    障而維修主機板紀錄。⑷經調查人員現場實地勘後之現場跡
    證及談話筆錄等相關資料，研判為該址營業區冰箱溫控裝置
    主機板（電路板）疑有過熱或接觸不良情形發生，進而引燃
    附近塑膠製品、木製天花板等可燃物」等情。參酌被證1鑑
    定書撰寫者黃章委於另案以鑑定人身分到庭證稱：根據現場
    火流判斷，起火點在59號1樓，依照火流判斷是由貨物區往
    廚房、臥室蔓延，再依貨物區火流是從營業區燃燒比較嚴重
    ，由營業區靠冰箱處較嚴重，檢視冰箱後，看到是靠上方及
    西側處較嚴重，且該處有發現由下往上的初始火流，所以研
    判本案是從59號1樓營業區冰箱上方靠西側處起火，且依照
    連及喜的談話紀錄，也可佐證這點。可以看照片76至78頁…
    如果是上方有火種掉落而燃燒，是會往面的方向延燒，不像
    是這種點的燃燒。如果是天花板趕下來，也會是面的燃燒…
    等語（詳被證5），經本院調查結果，認本件火災事故起火
    原因應為冰箱之溫控裝置主機板（電路板）有過熱或接觸不
    良情形發生所引起。
　㈢又系爭59號1樓建物於本件火災發生時為張百榮向被告陳俊志
    承租使用，且上開冰箱為張百榮所購買且管領，並非出租人
    提供承租人使用，也非系爭59號建物之成分或固著物等情，
    有張百榮談話筆錄（詳本院卷第75至79頁）附卷可佐，可信
    屬實。則於系爭冰箱非屬被告所有，且非為系爭59號建物成
    分之動產，於本件火災發生時既均未處於被告2人之實力支
    配之下，足見被告2人對本件火災之發生，並無預見或迴避
    可能性存在，無從課予其管理系爭59號建物內由承租人管領
    電器使用之客觀注意義務。
　㈣系爭火災事故發生原因係承租系爭59號1樓建物之承租人張百
    榮所使用之系爭冰箱溫控裝置主機板（電路板）有過熱或接
    觸不良情形發生所引起，已如前述，縱系爭59號1樓建物天
    花板有原告所稱電線裝設凌亂情況，與系爭火災之發生，也
    不足認具有相當因果關係。即本件火災之發生與原告主張系
    爭59號建物構造或內部設備之設置或保管有無欠缺，並無關
    連。
　㈤綜上，被告2人既已將系爭59號1樓建物交予承租人張百榮管
    領使用，自無從就被告張百榮使用之電器設備情形予以管領
    監督，原告復未能舉證證明被告2人就系爭火災事故發生有
    其他可歸責之過失，自難令被告2人負侵權行為之損害賠償
    責任。至民法第434條之排除同法第432條規定之適用，僅在
    保護承租人之利益，以減輕其對「出租人（含經所有權人同
    意出租之所有權人）」賠償責任而設，與出租人（含前述出
    租物所有權人）以外之人對第三人之侵權行為損害賠償責任
    無涉，附此敘明。
四、從而，原告本於共同侵權行為法律關係提本訴，請求被告連
    帶賠償原告200萬元，為無理由，應予駁回。
五、兩造其餘主張及攻擊防禦方法，與本件判決結果無涉，爰不
    逐一論列說明。
結論：原告之訴為無理由，依民事訴訟法第78條，判決如主文。
中　　華　　民　　國　　111 　年　　10　　月　　27　　日

                  民事第六庭    法　官　黃信滿
以上正本係照原本作成
如對本判決上訴，須於判決送達後20日內向本院提出上訴狀。如
委任律師提起上訴者，應一併繳納上訴審裁判費。
中　　華　　民　　國　　111 　年　　10　　月　　27　　日
                                書記官　黃曉妏